【裁判字號】    99,訴,1260
【裁判日期】    991230
【裁判案由】    違反槍砲彈藥刀械管制條例等
【裁判全文】
臺灣臺南地方法院刑事判決              99年度訴字第1260號
公  訴  人  臺灣臺南地方法院檢察署檢察官
被      告  王清源
指定辯護人  義務辯護人林瑞成律師
上列被告因違反槍砲彈藥刀械管制條例等案件，經檢察官提起公
訴（99年度偵字第1881號），本院判決如下：
    主  文
王清源未經許可，持有具有殺傷力之空氣槍，處有期徒刑壹年捌
月，併科罰金新臺幣伍萬元，罰金如易服勞役，以新臺幣壹仟元
折算壹日，扣案之空氣槍壹支（槍枝管制編號00000000
00號）、瓦斯鋼瓶伍瓶及鐵彈珠壹罐均沒收；又共同竊盜，未
遂，處有期徒刑參月，扣案之攔鴿網參件、無線電對講機貳台、
彈弓貳支、彩帶彈珠壹佰伍拾貳顆、彈弓壹支、彩帶彈珠拾伍顆
、驅鳥膠帶參捲及橡皮筋壹包均沒收。應執行有期徒刑壹年玖月
，併科罰金新臺幣伍萬元，罰金如易服勞役，以新臺幣壹仟元折
算壹日，扣案之空氣槍壹支（槍枝管制編號000000000
0號）、瓦斯鋼瓶伍瓶、鐵彈珠壹罐、攔鴿網參件、無線電對講
機貳台、彈弓貳支、彩帶彈珠壹佰伍拾貳顆、彈弓壹支、彩帶彈
珠拾伍顆、驅鳥膠帶參捲及橡皮筋壹包均沒收；緩刑肆年，緩刑
期間付保護管束，應向公庫支付新臺幣伍萬元，並應向指定之政
府機關、政府機構、行政法人、社區或其他符合公益目的之機構
或團體，提供捌拾小時之義務勞務。
    事  實
一、(一)王清源明知空氣槍係槍砲彈藥刀械管制條例明文查禁之槍
    枝，非經中央主管機關許可，不得持有，竟於民國（下同）
    89年間某日，在高雄縣岡山鎮某不知名之玩具店內，以新臺
    幣（下同）5千5百元之價格，購入具殺傷力之空氣槍1支（
    槍枝管制編號：0000000000）後，將之藏置於其位於臺南市
    ○○區○○街160號住處而持有之。嗣警方於99年1月15日中
    午12時許，因調查王清源另犯之本件竊盜案件（詳後），徵
    得王清源同意，在王清源上開住處內，扣得上開空氣槍1支
    、王清源所有供犯非法持有上開空氣槍使用之瓦斯鋼瓶5瓶
    及鐵彈珠1罐，而查悉上情。(二)王清源與許耀武另基於意圖
    為自己不法所有之犯意聯絡，於99年1月14日上午10時許起
    ，由許耀武在其臺南市○○區○○村○○○路360巷70號魚
    塭北側處，以其自備之網子架設攔鴿網，並以每日1千元代
    價雇用王清源幫忙收網，2人以此方式著手竊取不特定被害
    人所有而飛經該處之鴿子，嗣於同年1月15日上午9時許，經
    信鴿南聯團隊發現報警處理，警方乃於同年月15日上午9時
    15分許，在上述魚塭北側處查獲許耀武而未得逞，並經許耀
    武同意，當場扣得該處架設完成之許耀武所有、供本件竊盜
    未遂犯罪所用之攔鴿網1件，並在上開魚塭旁工寮內，扣得
    許耀武所有、預備供本件竊盜未遂犯罪所用之攔鴿網2件、
    無線電對講機2台、彈弓2支及彩帶彈珠152顆，循線查得王
    清源；嗣警方旋徵得王清源及許耀武同意，於同年月15日中
    午12時許，在王清源上開行大街160號住處，扣得王清源所
    有、預備供本件竊盜未遂犯罪所用之彈弓1支、彩帶彈珠15
    顆；於同年月15日中午12時35分許，在許耀武位於臺南市○
    ○區○○街273之2號住處，扣得許耀武所有、預備供本件竊
    盜未遂犯罪所用之驅鳥膠帶3捲及橡皮筋1包（同案被告許耀
    武之竊盜未遂罪行，由本院改以99年度簡字第2813號簡易案
    件另為審結）。
二、案經臺南市警察局第一分局報告臺灣臺南地方法院檢察署檢
    察官偵辦起訴。
    理  由
一、本件犯罪事實業據被告王清源於警詢時及偵審中均坦承不諱
    ，並有證人即查獲之臺南市警察局第一分局警員王志義及林
    金量、證人即信鴿南聯團隊之會長魏國財等人於偵查中之結
    證證述可稽（見偵卷第22至24、49至50頁），又本件竊盜未
    遂部分亦有證人即同案被告許耀武於警詢時及偵審中之供述
    可佐，再有空氣槍1支、瓦斯鋼瓶5瓶、鐵彈珠1罐、攔鴿網3
    件、無線電對講機2台、彈弓2支、彩帶彈珠152顆、彈弓1支
    、彩帶彈珠拾5顆、驅鳥膠帶3捲及橡皮筋1包扣案足憑；且
    上開空氣槍1支及瓦斯鋼瓶5瓶經送內政部警政署刑事警察局
    鑑定結果，認為「：一、送鑑空氣槍1枝（槍枝管制編號
    000000000  0號），認係氣體動力式槍枝，經以金屬彈丸測
    試三次，其中彈丸（直徑6.0mm、重量0.88g）最大發射速度
    為122公尺/秒，計算其動能為6.5焦耳，換算其單位面積動
    能為22焦耳/平方公分。二、送鑑瓦斯鋼瓶5瓶，認均係小型
    高壓氣體鋼瓶。」，而依日本科學警察之研究結果，彈丸單
    位面積動能達20焦耳/平方公分，則足以穿入人體皮肉層等
    語，此有該刑事警察局99年2月25日刑鑑字第0990010372號
    槍彈鑑驗書1份附卷可查（見偵卷第39至41頁），是以上開
    空氣槍發射彈丸單位面積動能，既足以穿入人體皮肉層，自
    具有殺傷力，則該空氣槍確屬槍砲彈藥刀械管制條例第4條
    第1項第1款所管制之物品，至為明確；復有臺南市警察局第
    一分局製作之扣押筆錄、扣押物品目錄表、現場照片38張存
    卷可參（見警卷第15至17頁、25至44頁），故被告之上開自
    白與事實相符，可信為真正。綜上，本件事證明確，被告上
    開2項犯行足堪認定，應依法論科。
二、(一)核被告王清源所為，係犯槍砲彈藥刀械管制條例第8條第4
    項之未經許可持有具有殺傷力之空氣槍罪、刑法第320條第3
    項、第1項之竊盜未遂罪；被告已著手竊盜行為之實行而不
    遂，為未遂犯，酌依刑法第25條第2項減輕其刑；被告與同
    案被告許耀武就上開竊盜未遂犯行，有犯意聯絡及行為分擔
    ，屬共同正犯。被告所犯上開2罪，犯意各別，行為不同，
    應予分論併罰。又被告未經許可持有具有殺傷力之空氣槍，
    其持有之繼續，為行為之繼續，而非狀態之繼續，亦即一經
    未經許可持有空氣槍，該罪雖告成立，但其完結，須繼續至
    持有行為終了時為止，是被告自89年間起繼續持有上開空氣
    槍，至遭警查獲時止，當應適用94年1月28日修正之槍砲彈
    藥刀械管制條例及95年7月1日修正施行之刑法，並無新舊法
    比舊之必要，併為說明。(二)另被告所犯本件非法持有具有殺
    傷力之空氣槍罪名，法定最低刑度為3年以上有期徒刑，而
    被告雖持有上開空氣槍多年，並無證據可認其曾以該空氣槍
    做為工具從事不法行為，是其行為尚無實害產生，有其臺灣
    高等法院被告前案紀錄表1份在卷可稽，再斟酌該空氣槍經
    鑑定試射測試之單位動能，僅略高於認定具有殺傷力槍枝之
    相關數據，堪信被告當非擁槍自重，恃槍為非作歹之徒，再
    者，參諸99年12月21日立法院第7屆第6會期第12次會議通過
    ，修正槍砲彈藥刀械管制條例第8條條文，增訂第6項：「犯
    第一項、第二項或第四項有關空氣槍之罪，其情節輕微者，
    得減輕其刑。」，依其意旨可知本件被告所犯槍砲彈藥刀械
    管制條例第8條第4項之非法持有空氣槍罪所規定刑度確實過
    重，故而立法院方加以修正，此外，被告犯後承認不法，如
    科以法定最低刑有期徒刑3年，實嫌過重，足以引起一般之
    同情，是本院審酌被告犯行，雖屬於法有違，自應接受刑事
    懲罰，然考量前開情事，認非無顯可憫恕之情狀，逕以量處
    本罪法定最低刑仍有法重情輕之憾，爰依刑法第59條之規定
    ，酌量減輕其刑。
三、(一)爰審酌被告非法持有具殺傷力之空氣槍，有危害社會治安
    之虞，其正值壯年，應思以勞力及正當途徑賺取金錢，不當
    循不法管道獲取他人財物，惟念其為須奉養母親，為家中經
    濟主要來源等家庭狀況，犯後業已坦承犯行，表示悔意，復
    衡諸其犯罪動機、手段及素行尚佳等一切情狀，分別量處如
    主文所示之刑，並諭知罰金易服勞役之折算標準，有期徒刑
    部分並定其應執行刑，以資懲儆。另查被告因欠思慮而為本
    件犯行，並表悔意，雖前因故意犯罪受有期徒刑以上刑之宣
    告，然業於79年5月28日易科罰金執行完畢，其5年以內未曾
    因故意犯罪受有期徒刑以上刑之宣告之情，有其臺灣高等法
    院被告全國前案紀錄表1份可按，因未予深慮致犯本案，其
    持有空氣槍之期間，並未用以從事其他犯罪，本件亦未查獲
    被告業已捕得他人賽鴿，其為警查獲後已坦承犯行，深具悔
    意，經此教訓，當知所警惕，信無再犯之虞，本院認所宣告
    之刑以暫不執行為適當，爰依刑法第74條第1項第2款併宣告
    緩刑4年，以啟自新。另本院考量被告所為，顯係欠缺守法
    之正確觀念，為強化其法治概念，使其於緩刑期內能深知警
    惕，並使緩刑宣告不致輕易遭到撤銷，依刑法第74條第2項
    第4款之規定，依檢察官於審理中之求刑（見本院卷第55頁
    ），命被告向公庫支付5萬元（此等部分得為民事強制執行
    名義），又依刑法第74條第2項第5款之規定，命被告應依執
    行檢察官之命令，向指定之政府機關、政府機構、行政法人
    、社區或其他符合公益目的之機構或團體，提供80小時之義
    務勞務，併依刑法第93條第1項第2款規定，於緩刑期間付保
    護管束，俾能由觀護人予以適當督促，並發揮附條件緩刑制
    度之立意及避免短期自由刑執行所肇致之弊端，以期符合
    本件緩刑目的。再被告受緩刑之宣告，而違反本件依刑法第
    74條第2項第4款、第5款所定負擔，情節重大，足認原宣告
    之緩刑難收其預期效果，而有執行刑罰之必要者，得撤銷其
    宣告，刑法第75條之1第1項第4款著有規定，附為說明。(二)
    本件扣案之上開空氣槍1支，依槍砲彈藥刀械管制條例之規
    定，非經許可不得持有，屬違禁物，應依刑法第38條第1項
    第1款、第2項規定宣告沒收，扣案之瓦斯鋼瓶5瓶及鐵彈珠1
    罐，非屬上開空氣槍構造之一部分，然係被告所有，且係供
    上開空氣槍發射使用，業據被告於警詢時及偵審中供明在卷
    ，核屬供犯罪所用之物，爰依刑法第38條第1項第2款、第3
    項規定宣告沒收。按沒收為從刑之一種，依主從不可分之原
    則，應附隨緊接於主刑之下而同時宣告；又共同正犯因相互
    間利用他人之行為，以遂行其犯意之實現，本於責任共同之
    原則，有關沒收部分，對於共犯間供犯罪所用之物，自均應
    為沒收之諭知（最高法院91年度臺上字第5583號裁判要旨參
    照），扣案之攔鴿網3件、無線電對講機2台、彈弓2支、彩
    帶彈珠152顆、彈弓1支、彩帶彈珠拾5顆、驅鳥膠帶3捲及橡
    皮筋1包，分別為本件被告王清源及同案被告許耀武所有且
    供竊盜未遂犯罪所用及預備供犯罪所用之物，業據其等於警
    詢時及偵審中供明在卷，均應依刑法第38條第1項第2款、第
    3 項規定，於竊盜未遂主文項下宣告沒收。
據上論斷，應依刑事訴訟法第299條第1項前段，槍砲彈藥刀械管
制條例第8條第4項，刑法第11條前段、第28條前段、第320條第3
項、第1項、第25條第2項、第42條第3項、第51條第5款、第74條
第1項第2款、第2項第4款、第5款、第38條第1項第1款、第2款、
第93條第1項第2款，刑法施行法第1條之1第1項、第2項前段，判
決如主文。
本案經檢察官李白松到庭執行職務。
中    華    民    國    99    年    12    月    30    日
                  刑事第十二庭  審判長法  官  盧鳳田
                                      法  官  郭瓊徽
                                      法  官  黃琴媛
以上正本證明與原本無異。
如不服本判決應於收受本判決後10日內向本院提出上訴書狀，並
應敘述具體理由。其未敘述上訴理由者，應於上訴期間屆滿後20
日內向本院補提理由書狀（均須按他造當事人之人數附繕本）「
切勿逕送上級法院」。
                                      書記官  黃憶筑
中    華    民    國    99    年    12    月    30    日
附錄本件論罪科刑法條全文：
槍砲彈藥刀械管制條例第8條：
未經許可，製造、販賣或運輸鋼筆槍、瓦斯槍、麻醉槍、獵槍、
空氣槍或第4條第1項第1款所定其他可發射金屬或子彈具有殺傷
力之各式槍砲者，處無期徒刑或5年以上有期徒刑，併科新臺幣1
千萬元以下罰金。
未經許可，轉讓、出租或出借前項所列槍枝者，處5年以上有期
徒刑，併科新臺幣1千萬元以下罰金。
意圖供自己或他人犯罪之用，而犯前二項之罪者，處無期徒刑或
7年以上有期徒刑，併科新臺幣1千萬元以下罰金。
未經許可，持有、寄藏或意圖販賣而陳列第1項所列槍枝者，處3
年以上10年以下有期徒刑，併科新臺幣700萬元以下罰金。
第 1 項至第 3 項之未遂犯罰之。
刑法第320條：
意圖為自己或第三人不法之所有，而竊取他人之動產者，為竊盜
罪，處5年以下有期徒刑、拘役或5百元以下罰金。
意圖為自己或第三人不法之利益，而竊佔他人之不動產者，依前
項之規定處斷。
前二項之未遂犯罰之。

司法院資訊處製作；財團法人民間司法改革基金會備份。
